【裁判字號】    88,交訴,24
【裁判日期】    900226
【裁判案由】    過失致死等
【裁判全文】
臺灣臺東地方法院刑事判決                          八十八年度交訴字第二四號
    公  訴  人  臺灣臺東地方法院檢察署檢察官
    被      告  戊○○
    選任辯護人  李百峰
    被      告  甲○○
    選任辯護人  李泰宏
右列被告等因過失致死等案件，經檢察官提起公訴 (八十八年度偵字第一○三○號)
，本院判決如左：
    主  文
戊○○、甲○○因過失致人於死，戊○○處有期徒刑伍月，甲○○處有期徒刑陸月，
如易科罰金，均以參佰元折算壹日。戊○○、甲○○緩刑肆年。
    事  實
一、甲○○於民國八十七年一月二十九日下午，駕駛車牌號碼ＬＢ─○五五二號自用
    小客車，沿臺九線省道由南往北往花蓮方向行駛，於同日下午三時二十分許，途
    經臺東縣池上鄉○○村○○○○道三三七公里以南九百公尺處，理應注意車輛行
    駛時，駕駛人應注意車前狀況，隨時採取必要之安全措施；後行車超越前車時，
    應於前車左側保持半公尺以上之間隔超過及在劃有行車分向線之路段，超車時得
    駛越，但不得並行競駛等道路交通安全規定，而依當時天候晴、日間自然光線、
    省道直路、路面乾燥無缺陷及障礙物、視距良好，並無不能注意之情事，竟疏於
    注意，於通過上開路段時，違規自右側欲超越前方由戊○○所駕駛之車牌號碼Ｌ
    三─二○七○號自用小客貨車（箱型車），二車並行爭道競駛，戊○○理亦應注
    意車前狀況，隨時採取必要之安全措施及在劃有分向限制線之路段，不得駛入來
    車之車道內等道路交通安全規定，竟未留意車前狀況，因閃避甲○○所駕駛之自
    用小客車失當侵入來車道，而與對向駛來由乙○○所駕駛之車牌號碼Ｋ三─六三
    四五號自用小貨車在來車道內對撞，致乙○○之子吳竣煒、戊○○之女葉淑慧當
    場顱內出血，經送醫急救後不治死亡；乙○○則受有頭部外傷、臉部裂傷、右手
    肌腱斷裂等傷害；乙○○之子吳韶奇受有頭部裂挫傷、吳明郎受有胸部及右膝挫
    傷等傷害；乙○○之配偶丙○○受有腦挫傷、臉部撕裂傷、右側恥骨、右側股骨
    、右側腓脛骨、右側橈骨骨折等傷害。
二、案由乙○○、戊○○告訴及臺灣臺東地方法院檢察署檢察官自動檢舉而偵查起訴
    。
    理  由
一、訊據被告戊○○、甲○○雖分別就其駕駛車號Ｌ三─二○七○號自用小客貨車及
    車號ＬＢ─○五五二號自用小客車於前揭時地肇事之情供承不諱，惟矢口否認有
    何過失犯行，被告戊○○辯稱：其係遭被告甲○○所駕駛之自用小客車從右後方
    撞擊方駛入對向車道，非自己之過失引發車禍事故云云；被告甲○○則辯稱：伊
    翻車肇事之地點與被告戊○○所駕駛之客貨車、乙○○所駕駛之小貨車對撞之地
    點相距一百多公尺，因此伊之車禍與被告戊○○、乙○○駕車之對撞並無關係，
    且參考車禍後被告戊○○前開之客貨車相片及伊所駕駛之前開小客車相片，並未
    看出兩車有碰撞云云。經查：
（一）右揭事實，業據告訴人乙○○指訴歷歷，並有道路交通事故調查報告表、交通
      事故談話紀錄表、肇事現場路況及車損相片等件在卷可資佐證。被害人吳竣煒
      、葉淑慧因本件交通事故以致因顱內出血不治死亡之事實，亦經臺灣臺東地方
      法院檢察署檢察官督同法醫師相驗明確，有勘驗筆錄、驗斷書及相驗屍體證明
      書等件在卷可稽。被害人丙○○、乙○○、吳明郎、吳韶奇因本件交通事故以
      致受有傷害之事實，亦有醫院診斷證明書四紙在卷足憑。
（二）證人即案發當時坐在被告甲○○車內右前座之丁○○（被告甲○○之子）於警
      訊（八十七年一月二十九日在臺東縣警察局關山分局池上分駐所應訊）中，明
      確指證「我們由南往北（臺東往花蓮）方向行駛，我們前面有乙部Ｌ三─二○
      七○號自小貨車．．．我母親從右側超車，兩車就平行在一起，超車超不過，
      好像該車不讓我們超車，而兩車越靠越近，我母親當時很緊張，方向盤往右邊
      打，車子掉入水溝，並衝向前面，整部車子翻過來」等語綦詳，載明警訊筆錄
      在卷。證人即案發當時坐在被告戊○○車內駕駛座旁之葉志琪（被告戊○○之
      女）於警訊（八十七年一月二十九日在馬階醫院臺東分院應訊）中，明確證稱
      「我於民國八十七年一月二十九日下午十五時許在臺東縣池上鄉○○○○道三
      三七公里以南九百公尺附近與一部由女性駕駛的自小客車由右後側超車，撞上
      我所搭坐的Ｌ三─二○七○客貨兩用車右側車邊，致使我方車輛越過中心線與
      另一貨車對撞．．．我當時有清楚見到該灰色自小客車晃來晃去，女性駕駛似
      抓不穩方向盤而撞上我們．．．」等語，亦載明於警訊筆錄。被告甲○○亦於
      八十七年一月二十九日在馬階醫院臺東分院所製作之警訊筆錄中供稱「我係為
      閃避乙部箱式車輛而致事故」等語。復參酌卷附車損相片，被告甲○○所駕駛
      之前開自用小客車左方與被告戊○○所駕駛之前開客貨車右方有碰撞之痕跡，
      可認被告甲○○所駕駛之小客車確有與被告戊○○並行，而在兩車並行時被告
      甲○○駕車左方有與被告戊○○所駕駛客貨車右方碰撞，尚非被告甲○○所稱
      伊之駕車與被告戊○○之駕車無任何碰撞之情。至於被告戊○○駕駛前開Ｌ三
      ─二○七○號客貨車前行時，由後方被告甲○○駕駛之ＬＢ─○五五二號小客
      車，與葉車競駛，而由被告甲○○之駕車由右側違規超車，並與被告戊○○之
      駕車擦撞後再分離，而經被告戊○○之駕車閃避時失控而侵入對向來車道撞及
      乙○○所駕駛之小貨車，則被告甲○○駕車由右側違規超車，與被告戊○○駕
      車並行爭道競駛，為本件肇事之主因之情，有中央警察大學九十年一月十一日
      （九十）校科字第八九二五七七號函附之交通事故鑑定報告及臺灣省車輛行車
      事故覆議鑑定委員會八十八年一月十八日交覆字第八七一二八四號函附之覆議
      意見書在卷可稽。被告甲○○所辯顯係卸責之詞，不足採信。
（三）被告戊○○自承其所駕駛之前開客貨車駛入對向車道而肇事。同前所述，雖被
      告戊○○主要因被告甲○○之駕車由右側違規超車，致被告戊○○之駕車閃避
      時失控而侵入對向來車道撞及乙○○所駕駛之小貨車，然依卷附之道路交通事
      故調查報告表所示本件被告戊○○駕車與乙○○駕車之撞擊點前方，有兩道由
      被告戊○○所駕駛之自小客貨車所留下之胎痕，該胎痕係由北上車道斜向來車
      道，長度分別為二十三‧三公尺及二十九‧六公尺，顯然係被告戊○○駕車閃
      避失當而侵入對向車道所致，若非被告戊○○駕車閃避失當，當不致侵入對向
      車道，而應採取避免或減輕事故發生之方式閃避右側之超車，詎被告戊○○不
      採取必要之安全措施，竟以侵入來車道之方法閃避右側被告甲○○之駕車，被
      告戊○○之過失堪以認定。再被告戊○○駕車時因閃避失當而為本件車禍事故
      之原因，亦經中央警察大學九十年一月十一日（九十）校科字第八九二五七七
      號函附之交通事故鑑定報告及臺灣省車輛行車事故覆議鑑定委員會八十八年一
      月十八日交覆字第八七一二八四號函附之覆議意見書認定在卷。被告戊○○所
      辯亦係卸責之詞，委無可採。
（四）按汽車行駛時，駕駛人應注意車前狀況，並隨時採取必要之安全措施；後行車
      超越前車時，應於前車左側保持半公尺以上之間隔超過及在劃有行車分向線之
      路段，超車時得駛越，但不得並行競駛；汽車行駛在劃有分向限制線之路段，
      不得駛入來車之車道內；汽車駕駛人在單車道駕車與他車並行、不依規定駛入
      來車道者，或者超車時在前行車之右側超車、超車時未保持適當之間隔者，係
      違反道路交通管理處罰條例規定，而須處以罰鍰。道路交通安全規則第九十四
      條第三項前段、第九十七條第二、三款、第一百零一條第五款、道路交通管理
      處罰條例第四十五條第二款、第三款、第四十七條第三款分別定有明文。被告
      甲○○、戊○○駕車自應注意上述道路交通安全之相關規定，且依當時天候晴
      、日間自然光線、省道直路、路面乾燥無缺陷及障礙物、視距良好等一切情形
      ，有道路交通事故調查報告表在卷可按，則無不能注意之情事，被告等竟疏未
      注意遵守上開規定因而肇事致人死傷，其有過失至明；而被害人吳竣煒、葉淑
      慧之死亡、被害人乙○○、吳韶奇、丙○○之傷害與被告甲○○、戊○○之駕
      駛過失行為間，復具有相當因果關係，是本案事證已臻明確，被告等二人之犯
      行洵堪認定，自應依法論科。
二、核被告二人所為，係犯刑法第二百七十六條第一項之過失致人於死罪及同法第二
    百八十四條第一項前段之過失傷害罪。被告等以一過失行為，致使被害人吳竣煒
    、葉淑慧二人死亡、被害人乙○○、丙○○、吳韶奇、吳明郎四人受傷，為想像
    競合犯，依刑法第五十五條之規定，從一重之過失致死罪處斷。爰審酌被告二人
    並無前科紀錄，素行尚佳，有臺灣臺東地方法院被告全國前案紀錄表、臺灣臺東
    地方法院檢察署刑案資料查註紀錄表在卷可按，其於本件交通事故之過失情節及
    程度（被告甲○○之過失行為係肇事主因，被告戊○○之過失行為係肇事次因）
    、犯罪之動機、目的、手段，及犯罪後矢口否認有過失等一切情狀，量處如主文
    所示之刑，並諭知易科罰金之折算標準。被告等二人前均未曾受有期徒刑以上刑
    之宣告，有臺灣臺東地方法院被告全國前案紀錄表及臺灣臺東地方法院檢察署刑
    案資料查註紀錄表可按，是其經此偵審科刑程序之教訓，應知警惕，信無再犯之
    虞，爰併宣告緩刑四年，用啟自新。
據上論斷，應依刑事訴訟法第二百九十九條第一項前段，刑法第二百七十六條第一項
、第二百八十四條第一項前段、第五十五條、第四十一條第一項、第七十四條第一款
，罰金罰鍰提高標準條例第一條前段、第二條，判決如主文。
本案經檢察官楊大智到庭執行職務。
中      華      民      國      九十    年      二      月      二十六  日
                                  臺灣臺東地方法院刑事庭
                                      法  官  范智達
右正本證明與原本無異。
如不服本判決，應於判決送達後十日內，向本院提出上訴狀。
                                      書記官  賴淑芬
中      華      民      國      九十    年      二      月      二十七  日
本案論罪科刑法條全文：
刑法第二百七十六條
因過失致人於死者，處二年以下有期徒刑、拘役或二千元以下罰金。
從事業務之人，因業務上之過失犯前項之罪者，處五年以下有期徒刑或拘役，得併科
三千元以下罰金。
刑法第二百八十四條
因過失傷害人者，處六月以下有期徒刑、拘役或五百元以下罰金，致重傷者，處一年
以下有期徒刑、拘役或五百元以下罰金。
從事業務之人，因業務上之過失傷害人者，處一年以下有期徒刑、拘役或一千元以下
罰金，致重傷者，處三年以下有期徒刑、拘役或二千元以下罰金。


司法院資訊處製作；財團法人民間司法改革基金會備份。
